臺灣新北地方法院民事裁定
110年度消債清字第189號
聲  請  人  陳志泓  
代  理  人  周嘉鈴律師（法律扶助律師）
上列當事人因消費者債務清理事件，聲請清算，本院裁定如下：
    主  文
聲請人陳志泓自中華民國一一一年五月二十四日上午十一時起開
始清算程序。
命司法事務官進行本件清算程序。
    理  由
一、按債務人不能清償債務或有不能清償之虞者，得依本條例所
    定更生或清算程序，清理其債務。債務人對於金融機構負債
    務者，在聲請更生或清算前，應向最大債權金融機構請求協
    商債務清償方案，或向其住、居所地之法院或鄉、鎮、市、
    區調解委員會聲請債務清理之調解，消費者債務清理條例（
    下稱消債條例）第3條、第151條第1項分別定有明文。又法
    院開始清算程序之裁定，應載明其年、月、日、時，並即時
    發生效力。法院裁定開始更生或清算程序後，得命司法事務
    官進行更生或清算程序，消債條例第83條第1項、第16條第1
    項亦有明定。
二、本件聲請意旨略以：聲請人無力清償債務，致前置調解不成
    立，而有不能清償債務之情事，爰依法聲請裁定准予清算等
    語。
三、本院之判斷：
  ㈠聲請人曾向本院聲請債務清理前置調解，惟調解不成立，業
    經本院依職權調取本院110年度司消債調字第430號調解卷宗
    （下稱調解卷）核閱無訛，是聲請人所提本件清算聲請可否
    准許，所應審究者為其現況是否有不能清償債務或有不能清
    償之虞等情事。
  ㈡聲請人名下除車牌號碼00-0000號自用小貨車（民國82年出廠
    ）、新北市○○區○○段000地號土地（權利範圍8/28）、門牌
    號碼新北市○○區○○街00巷00號未辦保存登記建物（權利範圍
    8/28）、門牌號碼新北市○○區○○路000號未辦保存登記建物
    （權利範圍1/4）外，別無其他不動產、動產、有效保單及
    金融商品之投資，業據其陳明在卷，並有全國財產稅總歸戶
    財產查詢清單、稅務電子閘門財產所得調件明細表、車號查
    詢汽車車籍資料、土地登記謄本、集保戶往來參加人明細資
    料表（含帳號）、保管帳戶客戶餘額表、客戶存券異動明細
    表、投資人於各專戶無資料明細表、投資人於清算交割銀行
    未開戶明細表、中華民國人壽保險商業同業公會保險業通報
    作業資訊系統資料查詢結果表可按（見調解卷第10頁、本院
    卷第45頁至第60頁、第63頁、第91頁至第103頁、第133頁至
    第134頁、第111頁），又其名下新北市○○區○○段000地號土
    地（權利範圍8/28）、門牌號碼新北市○○區○○街00巷00號未
    辦保存登記建物（權利範圍8/28）經鑑價，鑑定價值各新臺
    幣（下同）3,630,000元、4,027元，其門牌號碼新北市○○區
    ○○路000號未辦保存登記建物（權利範圍1/4）課稅現值37,1
    50元，有本院執行處110年5月25日新北院賢110司執宿字第1
    4588號函及稅務電子閘門財產所得調件明細表可查（見本院
    卷第121頁至第122頁），是聲請人名下尚存有可供清算執行
    之財產，參酌本件清算程序之規模及為使債權人有受償之機
    會，尚有進行清算之實益，故不依消債條例第85條規定同時
    終止清算程序，附此敘明。
  ㈢聲請人為46年6月出生，現64餘歲，從事資源回收維生，每月
    收入約7,000元，未領有其他補助津貼，業據其陳明在卷（
    見本院卷第84頁、第113頁），並有稅務電子閘門財產所得
    調件明細表、綜合所得稅各類所得資料清單、收入切結書、
    勞工保險被保險人投保資料、新北市政府社會局110年9月24
    日新北社助字第1101827943號函、勞動部勞工保險局110年9
    月29日保普生字第11010162880號函可考（見調解卷第11頁
    至第13頁、本院卷第45頁至第71頁、第77頁、第81頁、第89
    頁），足認聲請人每月可支配處分之收入約7,000元。
  ㈣按債務人必要生活費用，以最近1年衛生福利部或直轄市政府
    所公告當地區每人每月最低生活費1.2倍定之。債務人聲請
    更生或清算時所提財產及收入狀況說明書，其表明每月必要
    支出之數額，與本條例第64條之2第1項、第2項規定之認定
    標準相符者，毋庸記載原因、種類及提出證明文件，消債條
    例第64條之2第1項及消債條例施行細則第21條之1第3項分別
    定有明文。參以111年度新北市每人每月最低生活費用15,80
    0元，依此每人每月生活所必需之費用為18,960元，則聲請
    人主張其每月必要生活費用18,960元為可採。
  ㈤聲請人所負無擔保或無優先權債務總額為6,832,900元，業據
    債權人永豐商業銀行、滙誠第二資產管理股份有限公司陳報
    在卷（見調解卷第21頁、第50頁）。
  ㈥依聲請人現況之財產、信用、勞力、收支狀況等清償能力綜
    合判斷，其每月可支配處分之收入7,000元，扣除每月必要
    支出18,960元後，已無餘額足供清償債務，縱以聲請人上開
    不動產清償後，仍有300餘萬元之債務未獲清償，堪認聲請
    人目前客觀上處於欠缺清償能力而不足以清償債務之經濟狀
    態，符合消債條例第3條所定債務人不能清償債務或有不能
    清償之虞之要件，且聲請人即將屆勞動基準法所定強制退休
    年齡，實有藉助清算制度調整其與債權人間之權利義務關係
    而重建其經濟生活之必要，自應許聲請人得藉由清算程序清
    理債務。
四、綜上所述，本件聲請人為一般消費者，並未從事營業活動，
    且有無法清償債務之情事，亦未經法院裁定開始更生程序或
    許可和解或宣告破產，復查無消債條例第6條第3項、第8條
    或第82條第2項所定應駁回清算聲請之事由存在，則聲請人
    聲請清算，洵屬有據，應予准許。爰裁定開始清算程序，並
    依法命司法事務官進行本件清算程序。
五、依消債條例第11條第1項、第83條第1項、第16條第1項，裁
    定如主文。
中　　華　　民　　國　　111 　年　　5 　　月　　24　　日
                  民事第六庭  法　官　陳佳君
以上正本係照原本作成。　　　　　　　
本件不得抗告。
本裁定已於111年5月24日上午11時公告。
中　　華　　民　　國　　111 　年　　5 　　月　　24　　日
                              書記官  李淑卿